臺灣臺南地方法院刑事判決　　　　　　　　　　　　　九十一年度訴字第五七六號
　　公　訴　人　臺灣臺南地方法院檢察署檢察官
　　被　　　告　甲○○
　　選任辯護人　林錫恩律師
　　　　　　　　黃俊達律師
　　　　　　　　莊信泰律師
右列被告因強盜案件，經檢察官提起公訴（九十一年度偵字第三八九八號），本院判
決如左：
    主  文
甲○○意圖為自己不法之所有，攜帶兇器，以強暴致使不能抗拒，而取他人之物未遂
，處有期徒刑陸年陸月，扣案之美工刀、水果刀各壹把及記載車牌號碼之紙張肆張均
沒收。
    事  實
一、甲○○在臺南市○區○○路一段三十巷三三號住處因長期音響播放音量過大，而
    與其對面住戶即同巷四十六號之癸○○互有衝突，甲○○挾怨在心，因知悉癸○○住處為一金飾加工廠，遂記載出入該巷之汽機車車牌號碼加以過濾，並觀察在
    該金飾加工廠出入之員工相貌及上下班狀態習慣後，於民國（下同）九十一年四
    月八日二十一時三十分許，見金飾加工廠員工五人下班時，除己○○手上攜帶一
    只手提包（內裝有共計五十七兩重之金飾）離開外，其餘員工均未攜帶任何手提
    包或背包，遂意圖為自己不法之所有，持其所有客觀上可作為兇器使用之水果刀
    及美工刀各一把，頭戴全罩式安全帽（未扣案），騎乘車牌號碼ＯＲＰ─六六七
    號重型機車，尾隨分騎兩輛機車同行之己○○及戊○○二人以俟機行搶，惟至臺
    南市○○路等待綠燈通行時，騎乘在後方之戊○○發覺有異並提醒己○○，兩人
    見甲○○配合渠等騎乘之速度且一路尾隨，為確定是否遭人跟蹤，遂將機車騎至
    臺南市○○路「統一超商」前，並進入該超商內佯裝購物，發現甲○○亦將機車
    停在「統一超商」對面之「紅蘋果電腦補習班」前，己○○、戊○○二人為避免
    所攜帶之金飾遭人搶劫，即決定前往人潮較多之處，希冀尾隨者見狀後放棄離去
    。詎當日二十一時時四十五分許，己○○與戊○○甫將機車騎至臺南市○○路二
    八二巷三十六弄五十九號前停放，己○○並將手提包由機車置物箱取出，欲找住
    在該處附近之姨丈辛○○時，甲○○隨即下車，以跑步之方式衝向己○○，且以
    頭上所戴之安全帽撞擊己○○頭部後，旋以右手著手強取懸掛在己○○手臂之手
    提包，再以左手取出其預藏在外套左胸口口袋內之水果刀之際，為己○○撲上前
    以雙手緊握甲○○之左手加以抗拒，雙方並因而扭打倒地，戊○○見狀亦上前協
    助己○○，三人扭打之間，甲○○當場持刀殺傷戊○○右大腿，並以牙齒咬住戊○○之左小指頭，使戊○○受有右大腿二點五公分刀傷及左小指多處挫傷之傷害
    。嗣經戊○○及己○○呼喊「搶劫」後，聞聲而來之附近民眾乙○○、庚○○及
    辛○○三人，隨即加入制伏甲○○之行列，共同扳開甲○○咬住戊○○左小指之
    嘴巴並報警處理，警方到場後，由躺在地上之甲○○左手處，取出水果刀一把，
    並隨即逮捕甲○○，使甲○○因而未能得逞而未遂，並在甲○○身上查獲另一把
    美工刀及其所有記錄汽機車車牌號碼之便條紙四張。
二、案經戊○○、己○○訴由臺南市警察局第六分局報請臺灣臺南地方法院檢察署檢
    察官偵查起訴。
    理  由
一、訊據被告甲○○對於尾隨己○○、洪苓偉至臺南市○○路並發生扭打，且嗣後為
    警逮捕時，由其身上起出水果刀、美工刀各一把及記載車牌號碼之便條紙四張乙
    節均供承不諱，惟矢口否認有何強盜犯行，辯稱：伊與金飾加工廠的人有爭執，
    擔心該工廠員工對伊不利，故抄下附近出入之汽機車車牌號碼，又因癸○○之前
    曾與不詳姓名之人在伊住處外面揚言恐嚇，伊為了尋線找出該不詳姓名之人，才
    在案發當天跟蹤己○○、洪苓偉兄弟，至於帶刀則是為了防身云云。經查：
（一）右揭事實，業據告訴人洪苓偉指訴：我和我哥哥己○○離開工廠在臺南市○○
      路等紅綠燈時，我發現後面有一台機車，機車上的人頭戴全罩式安全帽，我們
      騎快，對方就騎快，我們騎慢，對方就騎慢，我就跟我哥哥到臺南市○○路的
      「統一超商」前停車，假裝進入便利商店買東西，對方則停在便利商店對面的
      「紅蘋果電腦補習班」前，我和哥哥就商量到姨丈家附近人潮多的地方，所以
      我們就騎到臺南市○○路的廟會，我哥哥將手提包從機車置物箱拿出來提在手
      上，我跟我哥哥要離開停車的地方去找姨丈時，對方衝出來用安全帽衝撞我哥
      哥的頭部，並和我哥哥扭打在一起，我過去幫忙，我哥哥說對方有刀子叫我小
      心，扭打中，對方的刀子割到我的右大腿，對方還張嘴咬我的小指頭不放，我
      大聲喊趕快報警，後來警察就趕過來了等語；告訴人己○○亦指訴：我和我弟
      弟洪苓偉在臺灣市○○路停車後，我將安全帽拿下，並將手提包提在手上，對
      方戴安全帽從我後面過來衝撞我的頭部，左手要拿出刀子，我就雙手抓住對方
      左胸口的外套，手提袋則掛在我的左手手腕上，我用對方的外套裹住刀子，不
      讓對方取出刀子，我和對方就倒在地方扭打，我弟弟馬上過來幫忙，後來警察
      還從對方口袋中另外拿出一支美工刀等語綦詳。另由告訴人洪苓偉、己○○於
      歷次警訊及偵查中，就案發當日行徑的路線、如何發覺情況有異、商議如何擺
      脫跟蹤者，以及甲○○在案發現埸係先以安全帽衝撞己○○後，再與己○○發
      生扭打，洪苓偉隨即上前幫忙制服甲○○並大喊「搶劫」、「叫警察」等語互
      核均相符，復經證人乙○○、庚○○及辛○○即聽聞「搶劫」聲後趕至現場之
      附近民眾證述：我們聽到有人喊「搶劫」、「叫警察」後趕到現場，看到洪苓
      偉、己○○壓住甲○○，而且喊說「叫警察，有人要搶我們」，我們就幫忙壓
      住甲○○等語屬實，並有水果刀、美工刀各一把及記載汽機車車牌號碼之便條
      紙四張扣案可佐，均足以佐證告訴人洪苓偉、己○○所述為真實，且與事實相
      符，應足採信。次查，本件另需釐清之重點在於：被告跟蹤告訴人二人之動機
      為何？由被告於偵訊時供承：我認識洪苓偉、己○○，他們在我家對面的金飾
      加工廠加工，我是從九十年十月份與金飾加工廠人員發生衝突時開始抄車牌號
      碼等語觀之，足證被告早已知悉證人癸○○之住處為一金飾加工廠，洪苓偉、
      己○○兄弟則為金飾加工廠之員工，甚且於九十年十月份起時，即密切觀察金
      飾加工廠員工駕駛車輛之車牌號碼，由是，被告為記錄金飾加工廠員工駕駛車
      輛之車牌號碼各為何者，當須趁員工上班停車或下班尋找停放車輛之際加以密
      切觀察，則在被告長期特意密切觀察金飾加工廠員工出入習慣下，對於員工在
      上下班時之特殊狀況自有所悉；再參酌告訴人洪苓偉曾供稱：金飾加工廠的員
      工進入工廠或離開時，不能攜帶私人手提包，只能攜帶金飾加工廠之手提包，
      金飾加工廠的手提包有兩個，一個如警卷內照片的手提包，另外一個手提包更
      小，是裝現金或少量金子用的，案發當天，我們工廠的五名員工一起下班，除
      了我哥哥己○○手上提了一個手提包外，沒有人有拿手提袋或背包等語。從而
      ，案發當晚，被告何以在一同下班之五名員工中，竟挑選唯一自金飾加工廠攜
      出手提包離開之告訴人加以跟蹤？再由扣案之四張紙條上，其中一張紙條上載
      有「先查車子，再決定時間、人、事」之字樣，並結合告訴人二人陳述之案發
      經過綜合判斷之，足認被告早已計劃謀議強盜犯行，而被告攜帶刀械跟蹤告訴
      人二人之動機，顯係出於強盜告訴人己○○所攜手提包，且被告對於強盜之標
      的物具有不法所有意圖，灼然至明。
（二）至被告及辯護人雖辯稱：被告與癸○○、己○○及洪苓偉之前曾數次發生爭執
      ，癸○○和一位不名人士曾在被告住處前放話恐嚇，被告為了查出該不詳姓名
      之人為誰，才在紙條上寫「先查車子，再決定時間、人、事」之字樣，而案發
      當日跟蹤洪苓偉、己○○係，亦係為了尋線查出該不名人士，後來洪苓偉、己○○發現後，即趁案發當日恰有攜帶黃金回家之機會，故意設計逮住被告，並
      為虛偽不實之陳述，實則當日是洪苓偉、己○○停好機車後，先上前向被告挑
      釁，雙方才發生扭打，被告並因此遭人構陷云云。經查，被告在其住處長期以
      極大音量播放收音機，造成對面住戶癸○○家居困擾，經多次溝通無效後，雙
      方互有數次爭執之事實，業經證人癸○○及被告甲○○自承屬實，復經證人壬○○○、丁○○及丙○○即臺南市○○路○段三十巷之住戶到庭證述無訛。惟
      查，本件被告身懷刀械尾隨告訴人洪苓偉、己○○兄弟之動機確係出於強盜故
      意，已如前述，故證人壬○○○、丁○○及丙○○之供述縱足以證明被告甲○○與證人癸○○互有嫌隙，亦無從採為對被告有利之證據。另查，被告對於其
      為何前往案發現場之理由，於警訊、偵訊及審理時均供述不一，其於警訊時先
      辯稱：當時我只是經過那裡，看那裡在辦廟會，我才剛停車要看熱鬧，結果他
      們二人（即洪苓偉、己○○）就衝過來云云，後於偵訊時又改口稱：我與他們
      （即洪苓偉、己○○）有衝突，想刺破他們的輪胎，才跟他們到灣裡去云云，
      嗣於審理時又翻異前詞稱：案發當天跟蹤己○○、洪苓偉兄弟，係為了尋線找
      出曾恐嚇他的不詳姓名人士云云。經本院訊問何以翻異前詞，被告答稱：律師
      告訴伊警訊的說法沒有人會相信，所以律師叫伊偵訊時說係要刺破他們（即洪
      苓偉、己○○）輪胎。然被告於偵訊時之說詞，經公訴人以：「被告既明知金
      飾加工廠之員工於上班時間，機車均停放在工廠大門前，且該工廠大門會關起
      來，被告又早已抄錄金飾加工廠員工之車牌號碼，縱被告確因與金飾加工廠之
      老闆癸○○發生糾紛，而欲對該工廠之員工報復，大可於平時乘人不知情之情
      形下，頭戴全罩式安全帽至該工廠前，將該工廠員工之機車輪胎刺破，以為報
      復，始屬常情，豈有大費周章自臺南市○○路○段住處起，一路尾隨告訴人二
      人至灣裡路，長達十五分鐘之久，僅為刺破告訴人二人之輪胎？」等語加以駁
      斥後，被告於本院又改口稱跟蹤告訴人二人，係為尋線找出與癸○○一同在伊
      住處前恐嚇之人，然查，被告非但於警訊、偵查及審理時數度翻異前詞，且其
      於警訊及偵查時，均未曾對該不名人士提過支字片語，是本院認被告辯稱在紙
      條上所寫「先查車子，再決定時間、人、事」之字樣及跟蹤告訴人二人，皆係
      為尋線查出該不名人士云云，均係事後為脫免責任之飾卸之詞，不足採信。又
      被告另辯稱己○○及洪苓偉係主動去挑釁云云，然告訴人二人身懷重達五十七
      兩之黃金，衡情，告訴人必深怕他人知悉，過程亦當相當低調，只求能及早將
      黃金載運回家，以免招來橫禍，是告訴人二人閃避被告猶恐不及，豈有如被告
      所供稱是告訴人二人主動挑釁之可能？是被告上開所辯，顯與常情事理有違，
      亦無足憑採。
（四）至辯護人雖提出「武器焦點理論」，認為「在刑案中出現武器的時侯，目擊證
      人傾向去瞪著那個武器，而且這個傾向非常強烈‧‧‧武器會抓住人們的注意
      力，那是很難抗拒的」（林淑貞譯「辯方證人」參照）、「暴力事件本身並不
      會損害作證的精確性，在事後幾個月以後，人們仍能精確地回憶事件及細節」
      （蔡中理譯「犯罪心理學」參照），因此，告訴人己○○既自始至終皆堅稱有
      看到被告拿刀，自應能精確回憶被告以何手持刀之細節，然告訴人己○○於警
      訊及偵查中勘驗時竟供稱被告係「右手」持刀，後於偵訊時始改稱被告係「左
      手」拿手，顯然有違「武器焦點理論」，更有合理之懷疑，認己○○兄弟二人
      係趁被告尾隨跟蹤之機會，故意逮住被告，並在警訊時故意為虛偽不實之陳述
      。然查，(1)告訴人己○○及洪苓偉就案發當日行經之路線、如何發現有人跟蹤
      、如何商議擺脫跟蹤之人，乃至於己○○兄弟二人停車後，被告先以安全帽撞
      擊己○○頭部，再出手搶奪己○○之手提袋，己○○因見被告欲取出刀子而上
      前與之扭打，洪苓偉隨即加入幫忙制服被告之重要情節，於歷次警訊、偵訊及
      審理時，均為一致而相同之供述，再參以前述綜合各項事證所為之判斷，已足
      認告訴人二人所述為真實。(2)告訴人己○○係先遭被告以安全帽撞擊頭部，疼
      痛不已且驚甫未定下，旋見被告伸手欲強奪手提袋，隨即反射性地上前抓住被
      告的手阻止其取出刀子，而上開情節，均係在短暫的瞬間完成，己○○並無時
      間可供其氣定神閒的思慮下一步之行動，所憑完全係本能反射性的防禦動作，
      則己○○斯時為避免遭人強盜，又因驚見對方持有刀械而欲奪之，在制敵心切
      下，其全副精神均著重在如何制服強盜者上，實已無法分神、亦無此等注意力
      ，對於案發當時所有瞬間動作做出完全、精準之觀察，而己○○在被告遭逮捕
      後又隨即前往警局製作筆錄，然或因己○○斯時驚甫未定之心境尚未完全平復
      ，一時未能深慮而誤記被告係「右手」拿刀，嗣經時間沉澱後細細回想下始確
      定當時所見係被告以「左手」持刀，亦至合屬情理。(3)況告訴人己○○對於被
      告究係何手持刀縱有誤記，亦與本院認定被告強盜之事實並無重要關聯性。辯
      護人猶執所謂「武器焦點理論」，認己○○對於被告係何手取刀前述供述不一
      ，顯見己○○兄弟二人係故意陷害被告云云，非但毫無事實根據而屬個人臆測
      之詞，甚且與一般人之合理判斷均有所違誤，無足憑採。(4)辯護人另執自由時
      報九十一年四月十日報導所載之情節，認因與己○○、洪苓偉兄弟於警訊所述
      並不相符，而記者之採訪報導，不可能無中生有，因此亦有合理懷疑認己○○
      兄弟向警方虛構不實事項云云。惟查，本院認姑不論記者之報導已屬傳聞證據
      ，在本件中並無證據能力可言，且辯護人亦未提出其曾向報導之記者查證報導
      內容之來源，或其曾查證報導內容可信度及真實性之證據，即遽斷該報導內容
      為真實，告訴人二人係向警方虛偽陳述云云，顯係個人臆測之詞，亦不足採信
      。
（五）末查，辯護人雖於偵訊中請求對告訴人二人進行測謊，然其於審理中並未提出
      測謊之請求，且本院認據告訴人二人之指訴，證人乙○○、庚○○及辛○○之
      證述，並有水果刀、美工刀各一把及記載記錄汽機車車牌號碼之便條紙四張扣
      案可佐，復將呈現於本院之各種事項綜合判斷之，已足證本件之犯罪事實，認
      無對告訴人二人進行測謊之必要，附此說明。綜上，被告具有不法所有之意圖
      ，且著手於強盜行為之實行而未遂之事證明確，被告犯行足以認定，應依法論
      科。
二、按犯強盜罪因而傷害人者，除致人重傷或致人於死，已有等別規定外，其傷害人
    而未達重傷以上之程度者，因傷害行為與強盜行為其間，實有牽連關係，應依刑
    法之規定從一重處斷（最高法院二十年上字第十三號判例參照）；另本件被告所
    持之水果刀及美工刀各一把，經本院勘驗結果，水果刀刀刃長十二公分、刀柄長
    十一公分，刀鋒銳利，美工刀刀片部分長約七點五公分，刀鋒銳利，均足作為兇
    器使用，業經本院勘驗屬實。是核被告甲○○所為，係犯刑法第三百三十條第二
    項、第一項之加重強盜未遂罪及刑法第二百七十七條第一項之傷害罪。被告於著
    手於強盜行為之際，因與告訴人二人發生扭打，致告訴人二人受有傷害，揆諸前
    揭判例意旨，其所犯上開二罪間，有方法結果之牽連關係，應從一重之強盜未遂
    罪處斷，公訴人認被告所犯上開二罪應予分論併罰，容有誤會。另被告以安全帽
    撞擊告訴人己○○之強暴方式，著手於強盜行為之實行，而未達致告訴人不能抗
    拒，並取走告訴人保管之手提袋及內裝之黃金，為未遂犯，則被告之未遂行為，
    因尚未致癸○○即黃金之所有人生實際損害，爰依刑法第二十六條前段減輕其刑
    。又告訴人己○○遭被告以安全帽撞擊後，見被告欲強取手提袋並伸手取出水果
    刀，猶能上前阻止被告取出刀械之行為，致被告強盜僅達未遂之狀態，顯見被告
    上開所為，尚未致告訴人己○○達於不能抗拒之程度，公訴人認被告以安全帽撞
    擊告訴人己○○，復持刀著手強取手提袋，客觀上顯已足使人處於不能抗拒之狀
    態，恐有未洽。爰審酌被告年輕體健，不思以正當方式謀生，見有取巧之機會，
    竟圖謀他人財物，攜帶足以傷害人身體之兇器俟機強盜，犯後猶飾詞狡辯，甚且
    諉過卸責，扭曲事實以圖入告訴人於罪而脫免己身之罪責，顯見其犯後毫無悔意
    、惡性非輕等一切情狀，量處如主文所示之刑，以昭炯戒。扣案之水果刀、美工
    刀各一把及記載車牌號碼之紙張四張，為供本件犯罪所用之物，且為被告所有，
    業據被告供陳在卷，爰均宣告沒收之；至於供本件犯罪所用之全罩式安全帽，因
    並未扣案，未免將來執行之困難，爰不為沒收之諭知，附此敘明。
據上論斷，應依刑事訴訟法第二百九十九條第一項前段，刑法第三百三十條第二項、
第一項、第二百七十七條第一項、第二十六條前段、第五十五條、第三十八條第一項
第二款，罰金罰鍰提高標準條例第一條前段，判決如主文。
本案經檢察官陳昆廷到庭執行職務
中      華      民      國      九十一      年      八    月    十五    日
                                  臺灣臺南地方法院刑事第二庭
                              審判長法官  侯明正
                                            法官  王立村
                                            法官  林中如
右正本證明與原本無異。
如不服本判決，應於收受本判決後十日內，向本院提出上訴狀。（須附繕本）
中      華      民      國      九十一      年      八    月    十五    日
                                      書  記  官  楊建新
附錄本案論罪科刑法條：
刑法第二百七十七條第一項
傷害人之身體或健康者，處三年以下有期徒刑、拘役或一千元以下罰金。
刑法第三百三十條
犯強盜罪而有第三百二十一條第一項各款情形之一者，處五年以上十二年以下有期徒
刑。
前項之未遂犯罰之。
